【裁判字號】    88,上訴,4503
【裁判日期】    890426
【裁判案由】    違反水利法等
【裁判全文】
臺灣高等法院刑事判決                  八十八年度上訴字第四五三號
    上  訴  人  臺灣桃園地方法院檢察署檢察官
    被      告  乙○○
右上訴人因被告違反水利法案件，不服臺灣桃園地方法院八十七年度訴字第二八三號
，中華民國八十八年九月十四日第一審判決（起訴案號：臺灣桃園地方法院檢察署八
十七年度偵字第一六０四號）提起上訴，本院判決如左：
    主  文
上訴駁回
    理  由
一、公訴意旨如起訴書所載(如附件)。
二、按犯罪事實應依證據認定之，無證據不得推定其犯罪事實。不能證明被告犯罪者
    ，應諭知無罪之判決，刑事訴訟法第一百五十四條、第三百零一條第一項分別定
    有明文。又被告之自白為證據之一種，須非出於強暴、脅迫、利誘、詐欺或其他
    不正之方法，且與事實相符者，方得採為證據，故被告雖經自白，仍應調查其他
    必要之證據，以察其與事實是否相符，苟無法證明其與事實相符，根本即失其證
    據之證明力，不得採為判斷事實之根據（參閱最高法院四十六年台上字第八○九
    號判例意旨），且共同被告或共犯有為不利於己之供述，固得採為其他共同被告
    犯罪之證據，惟此項不利之供述，依刑事訴訟法第二百七十條第二項之規定，仍
    應調查其他必要之證據，以查其是否與事實相符，須此部分不利之陳述，無瑕疵
    可指，而就其他方面之調查又與事實相符，始得採為其他共同被告犯罪之認定，
    此有最高法院三十一年度上字第二四二三號判例可參。
三、公訴人認被告乙○○與丙○○（業經原審判決有期徒刑拾月，緩刑參年確定），
    於民國八十六年三月間，共犯刑法三百二十條之竊佔罪及水利法第九十二條之一
    第一項違反保護水道禁止在行水區內堆置，足以妨害水流，致生公共危險之罪嫌
    ，無非以被告之自白、共犯丙○○之供述、證人即桃園縣工務局水利課河川巡防
    員吳國良之指述、河川巡防取締工作日記、土地複丈成果圖、履勘現場筆錄及現
    場照片十一幀為主要論據。訊據被告乙○○堅決否認有檢察官所指之竊佔及違反
    水利法犯行，辯稱伊是以開大卡車維生，於八十六年四、五月間伊之姐甲○○叫
    伊載廢土到現場去，工作一、二天就被警察查獲，而伊去倒廢土時，該地早已設
    置涵管及鋪設鐵板，不知是何人所做；又於偵查中檢察官訊問時曾經承認是伊受
    僱於丙○○做便道的，但是伊姐甲○○、姐夫丁○○叫伊承認的，說伊沒有前科
    ，不會被關，但事實上並非如此，伊只有去載運廢土一、二天而已等語。
四、經查：地主即桃園縣楊梅鎮○○段二一０之一０地號土地之所有權人丙○○於八
    十六年五月二十九日檢察官訊問時曾供稱「因水災我要整地，才搭便道」、「我
    只是把河堤削一點，以便搭便道，那時三月間我請另一工人叫『阿雄』、住中壢
    ，沒有全部毀損河堤」（見偵查卷第三十頁正面附同日訊問筆錄），及於八十六
    年十二月二十七日偵訊時又稱：「阿雄叫乙○○，住中壢市芝芭里五鄰五七號，
    是怪手司機」、「因他剛好在附近整地，我們就直接找他幫忙，當初議價五千元
    ，由他處理」、「我是說我要載東西過這河道，請他幫我鋪涵管，作一便道」（
    見偵查卷第五三頁背面）；及被告於偵查中之八十七年一月八日到庭後，丙○○
    仍當庭指稱被告為做便道之「阿雄」，及被告亦當庭向檢察官坦承「當時我在隔
    壁養鴨場工作，他叫我順便為他便道」、「因他（丙○○）說他要過河需搭一個
    便道，並付我價金，我才答應」、「我只負責開挖土機施工」云云（見偵查卷第
    六十、六十一頁同日訊問筆錄），是被告確實於偵查中曾坦承有受僱於丙○○為
    之在丙○○所有前開土地及附近國有河川地上河上堆置土石、私設涵管，並鋪設
    鐵板，而修建一便道供車輛載運廢土之進出。惟被告於起訴後，原審八十七年三
    月九日第一次庭訊時即否認上情，辯稱於八十六年五、六月間才到現場，未受僱
    於丙○○，也不會開怪手，是姐姐甲○○叫伊載廢土去現場傾倒，後來被警查獲
    ，甲○○就叫伊出來頂罪，說不會有事情等語；及丙○○於八十七年七月九日亦
    到庭向原審陳稱「我是和被告之姐姐及姐夫接洽這件事，我是僱請甲○○負責這
    件事，至於現場由何人載填，我沒有到現場並不知道何人去載填，現場應是由甲○○派去的，我沒有直接僱用被告」、「曾於八十六年三、四月間去現場時，有
    看見他（即被告），有開砂石車及挖土機工作」等語，同日丁○○亦到庭證稱有
    負責為許愛國回填倒土的工作，餘鋪涵管及鐵板的工作是地主即丙○○自己找人
    作的等語，及丙○○於八十八年八月卅一日再到庭陳稱現場之涵管、鐵板應該在
    三月中旬就做好了，是找甲○○承包，不知道甲○○找何人做，是和甲○○、丁○○二人一起談的，並不認識范、劉二人找何人來工作等語，是丙○○於原審審
    理時已陳稱其係委託甲○○、丁○○整地，現場亦是該二人在負責，及證人丁○○係證稱有受僱丙○○為之整地，核與被告所辯稱未受僱於丙○○一節相符。是
    被告及共犯丙○○雖均曾於偵查中自白被告有受僱於丙○○為之修建便道之違反
    水利法及竊佔犯行，惟揆諸前揭說明，仍應再調查其他積極證據以證明被告及共
    犯所為自白之真實性，且被告及丙○○於起訴後均已否認該自白之內容為真正，
    則原審自應再依職權調查其他證據以證明被告之自白是否與事實相符，自不得以
    前開被告與丙○○最初之自白為被告論罪之惟一論據。次查：本件違反水利法案
    件係於八十六年五月二日上午十時許為警查獲，當時在現場工作者有受丙○○僱
    用之蔡水火，及受蔡水火所僱用挖土機司機徐智亮，及載運廢土至現場傾倒之大
    卡車司機劉國才、羅文在等人（以上四人均經檢察官不起訴處分），有該四人之
    警訊筆錄各一份在卷可按，是被告於警方至現場查獲時並不在現場；而證人劉國
    才向原審陳稱係案發當日才至現場倒廢土，並不認識被告等語，及證人徐智亮向
    原審證稱四月間起即在現場開挖土機，老闆是蔡水火，並未在現場看過被告等語
    （以上均見原審八十八年八月三十一日訊問筆錄），及蔡水火在警訊時稱係於八
    十六年四月間才至現場整地，到現場時便道已經做好等語，是被告並非在現場為
    警查獲之現行犯，及當時有在現場工作最久之徐智亮亦證稱未在現場看過被告，
    而被告又一再辯稱五月間才至現場工作，才工作一、二天即被查獲，到現場時便
    道已經做好等語，及另地主即丙○○於原審審理時亦陳稱該便道係於八十六年三
    月間即已做好（見原審八十八年八月卅一日訊問筆錄），雖丙○○又指稱之前有
    在現場看過被告很多次，然自前述被查獲之現場經過及其他證人之證言觀之，亦
    無證據認定該違反水利法之便道係被告於八十六年三月間所修建。末查：被告係
    大卡車司機，於八十六年三月尚任職於冠合公司，業據該公司負責人葉俊甫到庭
    證稱：「被告到我公司任職約一年，於八十六年三月間還在公司上班」等語（見
    原審八十七年八月十三日訊問筆錄），葉俊甫並提出冠合公司一至三月份之日、
    月報表，其於司機簽名欄內均有被告之簽名，且月報表上所載「武雄」（為混泥
    土預拌廠）、「陸道」（Ａ﹒Ｃ廠）為在觀音鄉山區，另載「乙福」、「瑞光」
    、「麒麟」、「大霸」、「得營」、「志昆」等均為砂石廠，且均位於苗栗縣三
    義地區，有該月報表一份附卷可稽，是被告既於八十六年三月底前均受僱冠合公
    司為之駕駛大卡車載運砂石，被告所辯其於八十六年三月間並未至該地，四月間
    因離職而在家裡，直到五月一日才去現場載運、傾倒廢土一節，尚非無稽。則被
    告既於八十六年三月間尚受僱於他人以大卡車載運貨物，且遍查全卷亦無被告有
    駕駛挖土機之證據，則被告既無如前述偵查中自白所稱之在丙○○附近土地工作
    之事實，自亦無可能如其自白中所稱因在附近工作而臨時駕駛挖土機為丙○○修
    建便道之可能；再丙○○於最初警訊中亦稱係於八十六年三月間委託蔡水火整地
    ，預計半年完工，亦未提及被告，於偵查中改稱委託被告修建便道，於原審審理
    中又再改稱係委託甲○○、丁○○整地，工人是甲○○去找的云云，其前後多次
    所供內容不一，而甲○○、丁○○經原審多次傳喚及拘提，又無故不到庭說明，
    然不論丙○○究係委託蔡水火或甲○○、丁○○等人整地，衡情丙○○既係委託
    他人整地，則自應由負責整地之蔡水火或甲○○、丁○○等人自行僱工修建便道
    以供車輛運載廢土進出之用，不可能如其於偵查中自白內容中所稱再單獨僱用被
    告修建便道。
五、綜上所述，被告雖曾於偵查中自白於八十六年三月間有受僱於丙○○修建本案違
    反水利法及竊佔他人土地之便道，惟被告於原審審理時已否認該自白之真實性，
    丙○○亦到庭陳稱未僱用被告修建便道，而被告係大卡車司機，於八十六年三月
    間受僱於他人運載砂石，及自現場查獲之經過情形觀之，亦無證據認定便道為被
    告所修建，應認被告所辯稱八十六年三月間未受僱於丙○○修建便道等語，尚可
    採信。此外，復查無其他任何積極證據，足以認定被告有何違反水利法、竊佔犯
    行，被告之犯罪不能證明，自應為被告無罪之諭知。原審以調查證據結果，斟酌
    全辯論意旨，認不能證明被告犯罪，而為被告無罪之諭知，核無不當，檢察官上
    訴意旨仍執前詞認應成立犯罪，指摘原判決不當，為無理由，應予駁回。
據上論斷，應依刑事訴訟法第三百六十八條，判決如主文。
本案經檢察官費玲玲到庭執行職務。
中    華    民    國    八十九    年      四        月      二十六      日
                            臺灣高等法院刑事第十一庭
                                審判長法  官  楊  照  男
                                      法  官  王  詠  寰
                    法  官  楊  炳  禎
右正本證明與原本無異。
如不服本判決應於收受送達後十日內向本院提出上訴書狀，其未敘述上訴之理由者並
得於提起上訴後十日內向本院補提理由書（均須按他造當事人之人數附繕本）。
                                      書記官  廖  素  花
中    華    民    國    八十九    年      五        月        一        日


司法院資訊處製作；財團法人民間司法改革基金會備份。
